臺灣高等法院臺南分院刑事判決　　 100年度上更(一)字第85號
上　訴　人
即　被　告　李建慧
選任辯護人　賴鴻鳴　律師
　　　　　　黃俊達　律師
　　　　　　蘇文斌　律師
上　訴　人
即　被　告　郭建成
選任辯護人　楊水柱　律師
上列上訴人因違反毒品危害防制條例案件，不服臺灣台南地方法
院97年度訴字第548號中華民國98年3月13日第一審判決（起訴案
號：臺灣台南地方法院檢察署96年度偵字第12252號、97年度偵
緝字第325號），提起上訴，判決後經最高法院發回更審，本院
判決如下：
    主  文
原判決關於李建慧、郭建成有罪部分均撤銷。
李建慧所犯如附表一所示之共同販賣第一級毒品、共同販賣第二
級毒品等罪，各處如附表一所示之主刑及從刑，應執行有期徒刑
拾陸年肆月，扣案第一級毒品海洛因參包（驗餘淨重伍點陸柒公
克）、第二級毒品甲基安非他命拾貳包（驗餘淨重伍拾玖點捌參
公克）均沒收銷燬之；未扣案之其與郭建成販賣第一級毒品所得
之財物共新臺幣壹萬貳仟元連帶沒收，如全部或一部不能沒收時
，以其與郭建成財產連帶抵償之；未扣案之其與郭建成販賣第二
級毒品所得之財物共新臺幣玖仟元連帶沒收，如全部或一部不能
沒收時，以其與郭建成財產連帶抵償之。扣案電子秤壹台、夾鏈
袋壹批、研磨機壹台、門號0000000000號行動電話手
機壹支、分裝勺參支，均沒收之。
郭建成所犯如附表二所示之共同販賣第一級毒品、共同販賣第二
級毒品等罪，各處如附表二所示之主刑及從刑，應執行有期徒刑
拾陸年，扣案第一級毒品海洛因參包（驗餘淨重伍點陸柒公克）
、第二級毒品甲基安非他命拾貳包（驗餘淨重伍拾玖點捌參公克
）均沒收銷燬之；未扣案之其與李建慧販賣第一級毒品所得之財
物共新臺幣壹萬貳仟元連帶沒收，如全部或一部不能沒收時，以
其與李建慧財產連帶抵償之；未扣案之其與李建慧販賣第二級毒
品所得之財物共新臺幣玖仟元連帶沒收，如全部或一部不能沒收
時，以其與李建慧財產連帶抵償之。扣案電子秤壹台、夾鏈袋壹
批、研磨機壹台、門號0000000000號行動電話手機壹
支、分裝勺參支，均沒收之。
    事  實
一、李建慧（綽號「偉仔」）與綽號「豬哥」之友人郭建成共同
    基於販賣第一級毒品海洛因以營利之犯意聯絡，以李建慧所
    有之0000000000號行動電話做為對外聯絡之工具，由李建慧
    與郭建成在李建慧臺南市○區○○○路一段一六號三樓之六
    租屋處接聽購毒者之電話，再由李建慧或郭建成外出交付毒
    品。李建慧與郭建成以此方式，在民國96年6月至7月間，二
    次在臺南市○○路「一心加油站」旁某棟大樓樓下及一次在
    台南市○○路旁，先後販賣第一級毒品海洛因予許育誌共三
    次，每次販賣重量均為八分之一錢，其中二次價格為新台幣
    （下同）三千元，另一次價格則為六千元（起訴書及原審判
    決書均誤載為一千元）。李建慧復與綽號「豬哥」之友人郭
    建成共同基於販賣第二級毒品甲基安非他命以營利之犯意聯
    絡，於96年6月至7月間，在臺南市○○路旁，販賣第二級毒
    品甲基安非他命予許育誌二次，每次販賣之重量均為一公克
    ，價格則均為四千五百元。嗣經警於96年8月6日上午9時許
    ，在李建慧位於臺南市○區○○○路一段一六號三樓之六租
    屋處查獲，並扣得第一級毒品海洛因三包（驗餘淨重五點六
    七公克）、第二級毒品甲基安非他命（原判決誤載為安非他
    命）十二包（驗餘淨重五十九點八三公克）與均屬李建慧所
    有，且供其與郭建成共同販賣第一級毒品海洛因、第二級毒
    品甲基安非他命所用之電子秤一台、夾鏈袋一批、研磨機一
    台、門號0000000000號行動電話手機一支、分裝勺三支等物
    。
二、案經海岸巡防署南部地區巡防局移送台灣台南地方法院檢察
    署檢察官暨自動檢舉後偵查起訴。
    理  由
甲、程序方面：
一、按被告以外之人於審判外之言詞或書面陳述，除法律有規定
    者外，不得作為證據，刑事訴訟法第159條第1項定有明文，
    查證人許育誌於警詢之證述，係被告李建慧、郭建成以外之
    人於審判外之陳述，且被告李建慧、郭建成均不同意作為證
    據，原則上不得作為認定被告李建慧、郭建成犯罪之證據資
    料。另亦無證據得證前開證人於警詢中之陳述具有刑事訴訟
    法第159條之2所示「具有較可信之特別情況，且為證明犯罪
    事實存否所必要」之回復證據能力之外部情況要件，是前開
    證人許育誌於警詢之證述，應不得採為本案證據。
二、被告李建慧之辯護人以行動電話0000000000號之監聽固有依
    據，惟行動電話0000000000號與0000000000號之通聯並無犯
    罪嫌疑為由，而認為行動電話0000000000號之監聽為無必要
    之違法監聽，則因此衍生之0000000000號行動電話之監聽亦
    一併違法，從而以違法監聽0000000000號行動電話所衍生之
    證據為理由，而爭執下列證據之證據能力（詳本院卷第46-
    47頁）：
    1.李建慧98年8月6日調查筆錄。
    2.96年度搜字第002320、002321號搜索所得之事證。
    3.96年8月6日吳怡君警詢筆錄。
    4.0000000000號行動電話相關監聽電話資料。
    5.96年11月23日許育誌調查筆錄、訊問筆錄。
    6.96年12月7日陳冠稜調查筆錄、96年12月25日訊問筆錄。
    7.96年12月7日陳建元調查筆錄、96年12月25日訊問筆錄。
    8.許育誌、郭建成、李建慧於原審作證之筆錄。
    經查：
    1.按行動電話0000000000號因涉嫌販賣第一級毒品之情形而
      遭監聽，有台灣高雄地方法院檢察署96年聲監續字第1726
      號卷宗在卷可稽，且被告李建慧之辯護人亦不爭執行動電
      話0000000000號之監聽合法性。
    2.台灣高雄地方法院檢察署96年聲監續字第2015號聲請對行
      動電話0000000000號實施監聽，係檢附行動電話00000000
      00號（下稱B）於96年5月10日凌晨2時39分打給行動電話
      0000000000號（下稱A）之譯文，由譯文中可知除A問B「
      有沒有米黃的」之交易暗語外，雙方復於同日13時40分通
      話約定見面地點，此亦有台灣高雄地方法院檢察署96年聲
      監續字第2015號卷宗在卷可稽。
    3.查行動電話0000000000號有涉嫌販賣第一級毒品之情形，
      而行動電話0000000000號與之通聯，通話中A問B「有沒有
      米黃的」之交易暗語及約定見面地點，已足認定B行動電
      話0000000000號亦涉有販賣或購買第一級毒品之嫌疑，從
      而辯護人「無犯罪嫌疑」之抗辯即無可採，是台灣高雄地
      方法院檢察署96年聲監續字第2015號對行動電話00000000
      00號實施之監聽，並非違法監聽，因此衍生之0000000000
      號行動電話之監聽亦非違法監聽，故辯護人前述爭執之證
      據，均非違法監聽所得或違法監聽所衍生之證據，應均有
      證據能力。
三、被告郭建成之辯護人辯稱：許育誌的偵查筆錄沒有證據能力
    ，因為偵查中所言與監聽內容不符，所以有顯有不可信的狀
    況，也沒有經過交互詰問云云（詳本院卷第59頁背面）。惟
    按無證據能力之證據，固不得作為判斷之依據，其有證據能
    力者，亦須經合法調查程序，始得作為判斷之依據，此由刑
    事訴訟法第一百五十五條第二項規定：「無證據能力、未經
    合法調查之證據，不得作為判斷之依據」自明。又刑事訴訟
    法第一百六十六條以下規定之交互詰問，屬人證調查證據程
    序之一環，與證據能力係指符合法律規定之證據適格，亦即
    得成為證明犯罪事實存否之證據適格，其性質及在證據法則
    之層次並非相同。而被告、辯護人詰問權之行使與否，係有
    權處分，如欲行使，則證人於審判中，應依法定程序到庭具
    結陳述，並接受被告或辯護人等之詰問，其陳述始得作為認
    定被告犯罪事實判斷之依據（參照司法院釋字第五八二號解
    釋），否則如未進行交互詰問之調查證據程序，讓被告或辯
    護人行使詰問權，則該有證據能力之證人陳述，即不得作為
    判斷之依據，惟其原有之證據能力並不因而喪失。再按偵查
    係採糾問原則，由檢察官主導，重在合目的性之追求，而「
    詰問」乃偵查程序之一部，除預料證人、鑑定人於審判時不
    能訊問之情形外，檢察官可視實際情況，決定是否命被告在
    場，讓被告得親自詰問證人、鑑定人，此為刑事訴訟法第二
    百四十八條所明定，故刑事訴訟法第一百五十九條之一第二
    項所指得為證據之被告以外之人於偵查中向檢察官所為之陳
    述，其證據能力不因偵訊證人、鑑定人當時被告不在場，未
    親自詰問證人、鑑定人而受影響，僅於審判期日該證據須經
    合法調查（包括交互詰問程序），始得作為判斷之依據，至
    於其審判中之證詞與偵查中陳述不一時，何者為可採，則屬
    證據證明力之問題（最高法院97年度台上字第603號判決意
    旨參照）。復查證人許育誌除於偵查中到庭具結證述外（詳
    偵卷第63-64、67頁），於原審審理中亦到庭經交互詰問具
    結證述在卷（詳原審卷一第147-164頁），是被告郭建成之
    辯護人認證人許育誌於偵查中之證述無證據能力云云，顯有
    誤會。
四、除前述證據外，公訴人、被告及其等辯護人，均同意下述之
    供述或非供述證據之證據能力，且本院審酌各該證據作成之
    情況，並無程序違法或有何意思不自由情形，復經原審及本
    院於審判期日就上開證據依法進行提示、調查、辯論，且與
    本案待證事實間復具有相當之關聯性，以之為本案證據並無
    不當，自得採為本件認定事實之基礎，故依刑事訴訟法第
    159 條之5第1項規定，認有證據能力。
乙、實體方面：
一、認定犯罪事實所憑之證據及理由
    訊據被告李建慧、郭建成均矢口否認涉有販賣第一級毒品海
    洛因與第二級毒品甲基安非他命部分犯行；被告李建慧辯稱
    ：其與證人許育誌原係朋友，曾無償交付毒品予證人許育誌
    ，但並未向證人許育誌收錢云云；被告郭建成辯稱：其曾在
    被告李建慧家中代接電話，但不知電話內容是何意思，並無
    共同販賣毒品犯行云云。經查：
  (一)證人許育誌於原審審理時結證稱：其在偵查中所證：【於96
    年6、7月間，曾向被告李建慧購買第一級毒品海洛因三次，
    其中二次在臺南市○○路「一心加油站」旁某大樓下，一次
    則在台南市○○路旁，每次購買之毒品重量均為八分之一錢
    ，其中二次價格為三千元，另一次價格則為六千元；另於96
    年6月至7月間，在臺南市○○路旁，向李建慧購買第二級毒
    品安非他命（應係甲基安非他命）二次，每次購買之重量均
    為一公克，價格則均為四千五百元】，其中向被告李建慧取
    得毒品之時間、地點、數量均屬正確等語（參見原審卷一第
    151、152頁），而被告李建慧於當庭就證人許育誌證詞表示
    意見時，亦肯認確曾交付毒品予證人許育誌，僅爭執並未向
    證人許育誌收取毒品價款（參見原審卷一第162頁），從而
    ，被告李建慧於前揭時地交付第一級毒品海洛因三次、第二
    級毒品甲基安非他命二次予證人許育誌等情，應堪肯認。
  (二)被告李建慧於原審審理時雖辯稱：曾交付第一級毒品海洛因
    與第二級毒品安非他命給證人許育誌，但並未向其收錢云云
    ，而證人許育誌於原審審理時亦附和證稱：其曾欲交付毒品
    價款給被告李建慧，但被告李建慧未收云云。惟第一級毒品
    海洛因、第二級毒品甲基安非他命均屬毒品危害防制條例規
    範之毒品而為政府所嚴厲查禁之違禁物，故價格均十分昂貴
    ，被告李建慧、證人許育誌於原審審理時所稱：被告李建慧
    多次免費致贈毒品予證人許育誌云云，實與常情相違，是否
    屬實，當非無疑。復觀證人許育誌於偵查中證述時，就撥打
    被告李建慧持用門號0000000000號行動電話向被告李建慧購
    買第一級毒品海洛因、第二級毒品甲基安非他命之價格、數
    量、次數、地點【均能詳細陳述】，【並明確陳明係向被告
    李建慧購買而非無償取得】。況證人許育誌於偵查中證述時
    ，就向被告李建慧購買第一級毒品海洛因三次之過程，亦明
    確陳述三次之重量均同，但價格不同，而其在原審審理時亦
    證稱：係因毒品漲價之故，故價格不同等語（參見偵卷第63
    頁、原審卷一第151頁）。倘證人許育誌僅係向被告李建慧
    索取毒品，而非向被告李建慧購買，則證人許育誌所關心者
    應僅係被告李建慧交付毒品之數量，自不及於該毒品之價格
    若干。從而堪信證人許育誌於偵查中證述其係以【購買】方
    式向被告李建慧取得毒品之證詞與事實相符，較為可採。其
    於原審審理時所證係向被告李建慧無償取得毒品云云，顯係
    附和被告李建慧之證詞，與被告李建慧前開所辯，均無可採
    信。
  (三)證人許育誌於偵查中結證稱：其撥打被告李建慧持用之前開
    行動電話時，綽號「豬哥」之人曾代為接聽電話，且該綽號
    「豬哥」者亦曾出面交易毒品等語（參見偵卷第63、64頁）
    並於原審審理時結證稱：（偵查中陳述交易毒品的人有李建
    慧及綽號豬哥的人是否實在？）實在等語（見原審卷一第
    152頁）。而觀證人許育誌於96年7月4日上午11時20分撥打
    被告李建慧所持前開行動電話聯絡販毒事宜時，係由綽號「
    豬哥」之郭建成接聽並與之討論購買毒品之數量等情，亦為
    被告郭建成所坦承（見原審卷一第162頁）。被告郭建成雖
    辯稱：其代被告李建慧接聽電話該次，僅係隨意回答證人許
    育誌，並不知道證人許育誌意欲購買毒品云云，惟被告郭建
    成與證人許育誌之通話內容中之「軟的」、「尺」、「三個
    八一」等詞語，分指第一級毒品海洛因、檢測毒品純度工具
    、八分之一錢之海洛因三份等毒品交易暗語等情（參見偵卷
    第45頁所附監聽電話內容譯文），業據證人許育誌於原審審
    理時證述屬實（見原審卷一第152頁），是此等毒品交易所
    使用之代號，若非知悉、參與販毒內容者，實無可能知悉。
    然被告郭建成確能與證人許育誌對答如流，甚於同日11時38
    分時回撥電話予證人許育誌約定交付毒品之時間、地點等情
    （參見前開譯文），足見被告郭建成確有參與被告李建慧之
    販賣毒品犯行無訛。證人許育誌於原審審理時雖改稱：交付
    毒品之綽號「豬哥」者另有其人，而非被告郭建成云云，被
    告李建慧亦稱：其有另一人綽號亦為「豬哥」之友人云云。
    惟被告李建慧於原審審理時，以證人身分具結後證稱：另一
    名綽號「豬哥」之友人，已經很久沒有聯絡；並證稱：另一
    名「豬哥」並不知道其住在中華東路之事等語（見原審卷二
    第30、32頁），且證人許育誌於原審審理時結證稱：（審判
    長提示偵卷第60頁7月4日通話譯文）我與豬哥有通過很多次
    電話，只有見過一次面，我知道他是李建慧的朋友。是李建
    慧帶他與我見面，在中華路靠近家樂福，因要拿毒品，但不
    知道是一級或二級毒品。該次是豬哥把毒品交給我，就是那
    次我才見過（豬哥），豬哥不是在庭的被告郭建成云云（見
    原審卷一第155-157頁），核與被告李建慧於原審審理時結
    證稱：「（你帶另一個豬哥的人有無與許育誌見過面？）無
    。」一情（見原審卷二第34頁）不符，況被告郭建成於原審
    審理時已坦承證人許育誌於96年7月4日上午11時20分撥打被
    告李建慧所持前開行動電話聯絡販毒事宜時，係由其接聽並
    與之討論購買毒品之數量等情（見原審卷一第162頁），足
    見與證人許育誌聯絡、接洽販毒事宜之綽號「豬哥」者，確
    係被告郭建成而非另一名真實姓名年籍不詳之人士，所謂另
    有一名綽號「豬哥」之友人，顯係被告李建慧與證人許育誌
    臨訟杜撰之詞，至為灼然。是被告郭建成辯稱：僅係隨意為
    被告李建慧接聽電話，並未與之共同謀議販賣毒品，亦無為
    之交付毒品云云，顯無可採。綜此，堪認被告郭建成確有與
    被告李建慧共同販賣毒品之犯行。
  (四)最高法院發回意旨稱：(一)本件原判決就郭建成有本案之共同
    販賣海洛因及安非他命予許育誌之犯行，係以許育誌於偵查
    中之證述，以及郭建成與許育誌間九十六年七月四日上午十
    一時二十分之電話監聽內容為其主要論據（見原判決第五頁
    3.以下）。然依原判決之引述，許育誌僅證稱其撥打李建慧
    持用之行動電話時，綽號「豬哥」（即郭建成）之人曾代為
    接聽電話，「豬哥」者亦曾出面交易毒品等語（見原判決第
    五頁3.第一至三行）。亦即就郭建成何時代李建慧接聽電話
    、電話中聯絡何等事項、其後出面交付何種類之毒品、是否
    與本案被訴之毒品販賣有關？均有未明。又依原判決所指郭
    建成與許育誌前開時間之電話監聽譯文，固有「軟的」、「
    尺」、「三個八一」等用語，觀其對話意旨，亦疑似毒品之
    交易；許育誌並證指前述監聽譯文之用語，分指海洛因、檢
    測毒品純度工具、八分之一錢之海洛因三份等語。然該等監
    聽譯文及許育誌之證詞縱屬可信，似僅能證明與海洛因之交
    易有關，是否併及安非他命之交易，不能無疑。(二)再對照九
    十六年七月四日上午十一時二十分（下稱第一通電話）及同
    日上午十一時三十八分（下稱第二通電話）之監聽譯文，可
    知許育誌於第一通電話似表示：要軟的、三個81的，需要的
    時間：一個現在（要）、一個下午一、二點，一個下午四時
    。「豬哥」則於第二通電話回覆：我先拿一個給你，你先拿
    去給別人。經兩人商討後，「豬哥」表示：（「阿偉」即李
    建慧）可給兩個81，並謂十分鐘會到等語（見偵卷一第四五
    、四六頁）。則上開通話內容所謂「三個軟的」之毒品交易
    ，與原判決所認定上訴人等於九十六年六至七月間，先後三
    次販賣海洛因予許育誌是否同一，並不明確。若屬同一，依
    監聽譯文意旨，郭建成是否三次販賣均有參與抑僅參與其中
    之二次，亦待釐清等語。經查：
  (1)證人許育誌於偵查中結證稱：其約於96年6、7月間，曾向被
    告李建慧購買第一級毒品海洛因三次，其中二次在臺南市○
    ○路「一心加油站」旁某大樓下，一次則在台南市○○路旁
    ，每次購買之毒品重量均為八分之一錢，其中二次價格為三
    千元，另一次價格則為六千元；另於96年6月至7月間，在臺
    南市○○路旁，向李建慧購買第二級毒品安非他命（應係甲
    基安非他命）二次，每次購買之重量均為一公克，價格則均
    為四千五百元。（何人出面跟你交易毒品？）有時是李建慧
    本人，有時是一位綽號「豬哥」者，出面跟我交易毒品，【
    他們都是一人出面】。我認識李建慧已經10幾年了，是李建
    慧跟我說，如果我要購買毒品的話，可以跟他購買等情（詳
    偵卷第63-64頁）。又被告李建慧於原審審理時結證稱：與
    郭建成交情不錯。他約一個禮拜到我住處找我一次等語（見
    原審卷二第28-29頁），堪認被告二人關係匪淺。足認綽號
    「豬哥」之被告郭建成有出面跟證人許育誌交易毒品無訛，
    雖郭建成何時代李建慧接聽電話、電話中聯絡何等事項、其
    後出面交付何種類之毒品等情，現已無從查明（蓋證人許育
    誌於原審審理中已涉有偽證之嫌），然本案扣押之甲基安非
    他命多達12包，且觀諸被告二人之前科均有販賣第1、2級毒
    品之紀錄（詳台灣高等法院被告前案紀錄表），則被告郭建
    成於本案自與販賣第1、2級毒品均有關，而非僅與海洛因之
    交易有關，較合常情。
  (2)證人許育誌另於原審審理時結證稱：（你向李建慧買海洛因
    三次，該三次時間間隔？）都是六、七月間的事情，約相隔
    一、二個星期等語（詳原審卷一第153頁）。則其與上開96
    年7月4日上午通訊監察譯文所載之通話內容所謂「三個軟的
    」之毒品交易【顯非同一】。而觀之該通訊監察譯文所載可
    知，當時證人許育誌在中華路家樂福水果攤，綽號「豬哥」
    之被告郭建成稱：「我先拿一個給你，你先拿去給別人。」
    等語（詳偵卷第45頁11時38分譯文），再對照證人許育誌上
    開於偵查中證述之情節，可知被告二人第3次販賣第一級毒
    品海洛因予許育誌，係於96年7月4日在台南市○○路之路旁
    交付毒品而完成交易無訛。至於被告二人其他「較早時間」
    販賣第一級毒品海洛因及第二級毒品甲基安非他命予證人許
    育誌之犯行，因無被監聽到，自無監聽譯文可供為補強證據
    ，應堪可理解。
  (五)此外，並有第一級毒品海洛因三包（驗餘淨重五點六七公克
    ）、第二級毒品甲基安非他命十二包（驗餘淨重五十九點八
    三公克）、供被告李建慧與郭建成共同販賣第一級毒品海洛
    因、第二級毒品甲基安非他命所用之電子秤一台、夾鏈袋一
    批、研磨機一台、門號0000000000號行動電話手機一支、分
    裝勺三支等物扣案可佐，及96年8月29日刑鑑字第096012695
    1號內政部警政署刑事警察局鑑定書（見96年度偵字第12252
    號卷第32頁）、法務部調查局96年9月3日調科壹字第096230
    64930號鑑定書（見96年度偵字第12252號卷第33頁）附卷可
    憑。
  (六)按毒品海洛因及甲基安非他命，本無一定之公定價格，是其
    各次買賣之價格，當亦各有差異，或隨供需雙方之資力、關
    係之深淺、需求之數量、貨源之充裕與否、販賣者對於資金
    之需求程度，以及政府查緝之態度，進而為各種不同之風險
    評估，而為機動性之調整，是其價格標準，自非一成不變，
    且販賣者從各種「價差」或「量差」或「純度」謀取利潤方
    式，亦有差異，然其所圖利益之非法販賣行為目的，則屬相
    同，並無二致。因之，販賣利得，除經被告坦承，或其價量
    至臻明確外，確實難以究其原委。然按一般民眾普遍認知之
    毒品非法交易，向為政府查禁森嚴且重罰不寬貸，衡諸常情
    ，倘非有利可圖，絕無平白甘冒被重罰風險之理，從而，舉
    凡有償交易，除足反證其確另基於某種非圖利本意之關係外
    ，通常尚難因無法查悉其買進、賣出之差價，而遽認其無營
    利之意思，或阻卻販賣犯行之追訴。查被告二人對於毒品海
    洛因、甲基安非他命價格昂貴，取得不易，毒品交易為政府
    檢警機關嚴予取締之犯罪，法律並就此懸有重典處罰，當知
    之甚稔，而被告與其所交付毒品之人間，均僅屬一般交往，
    倘無從中賺取差價或投機貪圖小利，豈有甘冒重典而僅依購
    入價格轉售或代購之理？是被告二人主觀上顯有販賣毒品以
    營利之意圖，至為灼然（最高法院發回意旨(二)參照）。
  (七)綜上所述，被告李建慧、郭建成共同販賣第一級毒品海洛因
    、第二級毒品甲基安非他命予證人許育誌等犯行，均堪認定
    ，應依法論科。
二、新舊法比較適用之說明：
    按行為後法律有變更者，適用行為時之法律，但行為後之法
    律有利於行為人者，適用最有利於行為人之法律，修正後之
    刑法第2條第1項定有明文。查被告二人為上開販賣海洛因及
    甲基安非他命之行為後，毒品危害防制條例第4條第1項、第
    2 項於98年5月20日經修正公布，並於98年5月22日施行，茲
    就被告二人犯行適用毒品危害防制條例之新舊法比較之情形
    ，分述如下：
  (一)修正前之毒品危害防制條例第4條第1項規定：「製造、運輸
    、販賣第一級毒品者，處死刑或無期徒刑；處無期徒刑者，
    得併科新臺幣1千萬元以下罰金。」修正後之毒品危害防制
    條例第4條第1項規定：「製造、運輸、販賣第一級毒品者，
    處死刑或無期徒刑；處無期徒刑者，得併科新臺幣2千萬元
    以下罰金。」，新舊法比較結果，修正前之規定較修正後規
    定有利。
  (二)又修正前之毒品危害防制條例第4條第2項規定：「製造、運
    輸、販賣第二級毒品者，處無期徒刑或7年以上有期徒刑，
    得併科700萬元以下罰金。」，修正後該條第2項則規定：「
    製造、運輸、販賣第二級毒品者，處無期徒刑或7年以上有
    期徒刑，得併科1千萬元以下罰金。」新舊法比較結果，修
    正前之規定較修正後規定有利。
三、論罪科刑：
  (一)核被告李建慧、郭建成二人所為均係犯修正前毒品危害防制
    條例第4條第1項之販賣第一級毒品罪、同法第4條第2項之販
    賣第二級毒品罪。被告李建慧、郭建成二人販賣第一級毒品
    前所持有第一級毒品海洛因之行為與販賣第二級毒品前所持
    有第二級毒品甲基安非他命毒品之行為，均應為販賣第一級
    毒品、販賣第二級毒品等行為所吸收，均不另論罪。被告李
    建慧、郭建成二人就前開犯行間，具有犯意聯絡及行為分擔
    ，俱為共同正犯。另被告李建慧、郭建成二人所犯前開各罪
    ，犯意各別、行為互異，應予分論併罰。
  (二)另按刑之量定，為求個案裁判之妥當性，法律固賦予法院裁
    量權，但此項裁量權之行使，除應依刑法第57條規定，審酌
    行為人及其行為等一切情狀，為整體之評價，並應顧及比例
    原則與平等原則，使罪刑均衡，輕重得宜，以契合社會之法
    律感情。又刑法第59條規定犯罪之情狀可憫恕者，得酌量減
    輕其刑，其所謂「犯罪之情狀」，與同法第57條規定科刑時
    應審酌之一切情狀，並非有截然不同之領域，於裁判上酌減
    其刑時，應就犯罪一切情狀（包括第57條所列舉之十款事項
    ），予以全盤考量，審酌其犯罪有無可憫恕之事由（即有無
    特殊之原因與環境，在客觀上足以引起一般同情，以及宣告
    法定低度刑，是否猶嫌過重等等），以為判斷。又按販賣第
    一級毒品罪之法定刑為「死刑或無期徒刑；處無期徒刑者，
    得併科新台幣一千萬元以下罰金」，然同為販賣第一級毒品
    之人，其原因動機不一，犯罪情節未必盡同，或有大盤毒梟
    者，亦有中、小盤之分，甚或僅止於吸毒者友儕間為求互通
    有無之有償轉讓者亦有之，其販賣行為所造成危害社會之程
    度自屬有異，法律科處此類犯罪，所設之法定最低本刑卻同
    為「無期徒刑，得併科新台幣一千萬元以下罰金」，不可謂
    不重。於此情形，倘依其情狀處以有期徒刑，即足以懲儆，
    並可達防衛社會之目的者，自非不可依客觀之犯行與主觀之
    惡性二者加以考量其情狀，是否有可憫恕之處，適用刑法第
    59條之規定酌量減輕其刑，期使個案裁判之量刑，能斟酌至
    當，符合比例原則，最高法院95年台上字第788號著有判決
    可資參照。查被告二人雖為販賣第一級毒品海洛因之犯行，
    然觀其每次販賣所得僅六千元一次，三千元二次，共計販賣
    三次，實際所得僅一萬二千元，犯罪所得非豐，顯與社會通
    念之大盤或中盤毒梟有別，若遽以無期徒刑之重典罰之，非
    無「法重情輕」之憾，是審酌前開情事，認被告二人所為前
    開販賣第一級毒品海洛因部分之犯行，均依刑法第59條之規
    定酌量減輕其刑，以使輕重得宜，罰當其罪，俾符罪刑相當
    原則。
四、原審認被告二人罪證明確，因予論罪科刑，固非無見，惟查
    (一)販賣毒品罪須以營利為目的，而將毒品購入或予以賣出，
    始足當之；倘無營利之意圖，即與販賣要件不合。本件原判
    決事實欄固認上訴人等係共同基於販賣海洛因、甲基安非他
    命以營利之犯意聯絡。然判決理由就渠等何以有藉販賣上開
    毒品以營利之意圖，並未敘明所憑之依據及其認定之理由，
    顯有判決理由不備之違法（最高法院發回意旨(二)參照）。(二)
    被告二人販賣第一級毒品海洛因之所得為一萬二千元，原判
    決誤算為七千元，尚有未合。(三)按以營利為目的，經多次販
    賣毒品後，持有剩餘毒品被查獲，其各次販賣毒品行為，固
    應併合處罰。惟該持有剩餘毒品之低度行為，應僅為最後一
    次販賣毒品之高度行為所吸收，不另論罪。故就該查獲之剩
    餘毒品，祇能於最後一次之販賣毒品罪宣告沒收銷燬，不得
    於各次販賣毒品罪均宣告沒收銷燬（參照最高法院97年台上
    字第3258號、98年台上字第738號判決）。原判決就被告等
    多次販賣第一、二級毒品後，於96年8月6日在李建慧位於臺
    南市○區○○○路一段一六號三樓之六租屋處查獲之第一級
    毒品海洛因3包及甲基安非他命12包，所持有該海洛因、甲
    基安非他命之低度行為，應僅為其最後一次販賣海洛因、甲
    基安非他命之高度行為所吸收，不另論罪。故祇能分別於該
    最後一次販賣第一、二級毒品罪項下宣告沒收銷燬（即附表
    一、二之編號三、五）。乃原判決竟於其餘販賣第一、二級
    毒品罪項下，均宣告沒收銷燬，亦有違誤。(四)被告李建慧犯
    罪情節應較郭建成為重，原判決竟量處相同之刑，自有不當
    。被告二人上訴均否認犯罪，雖均無理由，但原判決既有上
    開可議之處，自應由本院將原判決關於李建慧、郭建成有罪
    部分均撤銷改判。爰審酌被告二人均有販賣第一、二級毒品
    罪之前科（不構成累犯），犯罪動機、手段、所得，販賣毒
    品對施用毒品者之影響程度，扣案物品係在李建慧租屋處查
    扣且為李建慧所有，郭建成僅係「有時」接聽電話及外出交
    付毒品，李建慧犯罪情節較郭建成為重，二人始終否認販賣
    毒品犯行等一切情狀，分別量處如附表一、二所示之刑，並
    各定其等應執行之刑。
五、沒收部分：
  (一)扣案第一級毒品海洛因三包（驗餘淨重五點六七公克）、第
    二級毒品甲基安非他命十二包（驗餘淨重五十九點八三公克
    ）均屬毒品，均於附表一、二之編號三販賣第一級毒品罪項
    下及編號五販賣第二級毒品罪項下，應依毒品危害防制條例
    第18條第1項前段之規定沒收銷燬之。扣案電子秤一台、夾
    鏈袋一批、研磨機一台、門號0000000000號行動
    電話手機一支、分裝勺三支等物均屬被告李建慧所有，且依
    通常販毒實務，皆為供其與被告郭建成共同販賣毒品所用之
    物，爰均依毒品危害防制條例第19條第1項之規定宣告沒收
    之（因此部分物品均據扣案，自無另行宣告追徵其價額之必
    要）。
  (二)另被告二人販賣證人許育誌第一級毒品海洛因三次，共計得
    款二次三千元（原判決誤載為二千元，詳最高法院發回意旨
    ）、一次六千元，並販賣第二級毒品二次予證人許育誌，每
    次四千五百元，故被告二人販賣第一級毒品海洛因所得之財
    物金額共計一萬二千元，販賣第二級毒品甲基安非他命所得
    之財物金額共計九千元，皆屬被告二人共同販賣毒品之所得
    ，且未扣案，均應依毒品危害防制條例第19條第1項之規定
    於各該犯罪之主文項下諭知連帶沒收之。如全部或一部不能
    沒收時，以被告李建慧與郭建成之財產連帶抵償之。
丙、被告郭建成經合法傳喚無正當理由不到庭，爰不待其陳述，
    逕行判決。
據上論斷，應依刑事訴訟法第369條第1項前段、第364條、第299
條第1項前段、第371條，修正前毒品危害防制條例第4條第1項、
第2項、第18條第1項前段、第19條第1項，刑法第2條第1項前段
、第11條前段、第28條、第59條、第51條第5款，判決如主文。
本案經檢察官蘇南桓到庭執行職務。
中    華    民    國   100    年    9     月    22    日
                  刑事第七庭    審判長法  官  李文福
                                      法  官  顏基典
                                      法  官  陳顯榮
以上正本證明與原本無異。
如不服本判決應於收受送達後10日內向本院提出上訴書狀，其未
敘述上訴理由者，並得於提起上訴後10日內向本院補提理由書（
均須按他造當事人之人數附繕本）「切勿逕送上級法院」。
                                      書記官  蔡財
中    華    民    國   100    年    9     月    23    日
附錄：本案論罪科刑法條
修正前毒品危害防制條例第4條第1項、第2項：
製造、運輸、販賣第一級毒品者，處死刑或無期徒刑；處無期徒
刑者，得併科新臺幣1千萬元以下罰金。
製造、運輸、販賣第二級毒品者，處無期徒刑或7年以上有期徒
刑，得併科新臺幣7百萬元以下罰金。
附表一：
┌──┬──────┬───────┬─────┬────┬───┬───────────┐
│編號│  時    間  │  地     點   │ 毒   品  │  金額  │購毒者│所 犯 罪 名 及 刑 責  │
├──┼──────┼───────┼─────┼────┼───┼───────────┤
│一  │九十六年六月│台南市○○路「│第一級毒品│新台幣三│許育誌│李建慧共同販賣第一級毒│
│    │至七月間某日│一心加油站」旁│海洛因八分│千元    │      │品，處有期徒刑拾伍年陸│
│    │            │某棟大樓樓下  │之一錢    │        │      │月，未扣案之其與郭建成│
│    │            │              │          │        │      │販賣第一級毒品所得之財│
│    │            │              │          │        │      │物共新臺幣參仟元連帶沒│
│    │            │              │          │        │      │收，如全部或一部不能沒│
│    │            │              │          │        │      │收時，以其與郭建成財產│
│    │            │              │          │        │      │連帶抵償之。扣案電子秤│
│    │            │              │          │        │      │壹台、夾鏈袋壹批、研磨│
│    │            │              │          │        │      │機壹台、門號０九二五四│
│    │            │              │          │        │      │四二三五四號行動電話手│
│    │            │              │          │        │      │機壹支、分裝勺參支均沒│
│    │            │              │          │        │      │收之。                │
├──┼──────┼───────┼─────┼────┼───┼───────────┤
│二  │九十六年六月│台南市○○路「│第一級毒品│新台幣三│許育誌│李建慧共同販賣第一級毒│
│    │至七月間某日│一心加油站」旁│海洛因八分│千元    │      │品，處有期徒刑拾伍年陸│
│    │            │某棟大樓樓下  │之一錢    │        │      │月，未扣案之其與郭建成│
│    │            │              │          │        │      │販賣第一級毒品所得之財│
│    │            │              │          │        │      │物共新臺幣參仟元連帶沒│
│    │            │              │          │        │      │收，如全部或一部不能沒│
│    │            │              │          │        │      │收時，以其與郭建成財產│
│    │            │              │          │        │      │連帶抵償之。扣案電子秤│
│    │            │              │          │        │      │壹台、夾鏈袋壹批、研磨│
│    │            │              │          │        │      │機壹台、門號０九二五四│
│    │            │              │          │        │      │四二三五四號行動電話手│
│    │            │              │          │        │      │機壹支、分裝勺參支均沒│
│    │            │              │          │        │      │收之。                │
├──┼──────┼───────┼─────┼────┼───┼───────────┤
│三  │九十六年七月│台南市○○路旁│第一級毒品│新台幣六│許育誌│李建慧共同販賣第一級毒│
│    │四日        │              │海洛因八分│千元    │      │品，處有期徒刑拾伍年捌│
│    │            │              │之一錢    │        │      │月，扣案第一級毒品海洛│
│    │            │              │          │        │      │因參包（驗餘淨重伍點陸│
│    │            │              │          │        │      │柒公克）沒收銷燬之；未│
│    │            │              │          │        │      │扣案之其與郭建成販賣第│
│    │            │              │          │        │      │一級毒品所得之財物共新│
│    │            │              │          │        │      │臺幣陸仟元連帶沒收，如│
│    │            │              │          │        │      │全部或一部不能沒收時，│
│    │            │              │          │        │      │以其與郭建成財產連帶抵│
│    │            │              │          │        │      │償之。扣案電子秤壹台、│
│    │            │              │          │        │      │夾鏈袋壹批、研磨機壹台│
│    │            │              │          │        │      │、門號00000000│
│    │            │              │          │        │      │五四號行動電話手機壹支│
│    │            │              │          │        │      │、分裝勺參支均沒收之。│
├──┼──────┼───────┼─────┼────┼───┼───────────┤
│四  │九十六年六月│台南市○○路旁│第二級毒品│新台幣四│許育誌│李建慧共同販賣第二級毒│
│    │至七月間某日│              │甲基安非他│千元五百│      │品，處有期徒刑捌年，未│
│    │            │              │命一公克  │元      │      │扣案之其與郭建成販賣第│
│    │            │              │          │        │      │二級毒品所得之財物共新│
│    │            │              │          │        │      │臺幣肆仟伍佰元連帶沒收│
│    │            │              │          │        │      │，如全部或一部不能沒收│
│    │            │              │          │        │      │時，以其與郭建成財產連│
│    │            │              │          │        │      │帶抵償之。扣案電子秤壹│
│    │            │              │          │        │      │台、夾鏈袋壹批、研磨機│
│    │            │              │          │        │      │壹台、門號０九二五四四│
│    │            │              │          │        │      │二三五四號行動電話手機│
│    │            │              │          │        │      │壹支、分裝勺參支均沒收│
│    │            │              │          │        │      │之。                  │
├──┼──────┼───────┼─────┼────┼───┼───────────┤
│五  │九十六年六月│台南市○○路旁│第二級毒品│新台幣四│許育誌│李建慧共同販賣第二級毒│
│    │至七月間某日│              │甲基安非他│千元五百│      │品，處有期徒刑捌年，扣│
│    │            │              │命一公克  │元      │      │案第二級毒品甲基安非他│
│    │            │              │          │        │      │命拾貳包（驗餘淨重伍拾│
│    │            │              │          │        │      │玖點捌參公克）沒收銷燬│
│    │            │              │          │        │      │之；未扣案之其與郭建成│
│    │            │              │          │        │      │販賣第二級毒品所得之財│
│    │            │              │          │        │      │物共新臺幣肆仟伍佰元連│
│    │            │              │          │        │      │帶沒收，如全部或一部不│
│    │            │              │          │        │      │能沒收時，以其與郭建成│
│    │            │              │          │        │      │財產連帶抵償之。扣案電│
│    │            │              │          │        │      │子秤壹台、夾鏈袋壹批、│
│    │            │              │          │        │      │研磨機壹台、門號０九二│
│    │            │              │          │        │      │0000000號行動電│
│    │            │              │          │        │      │話手機壹支、分裝勺參支│
│    │            │              │          │        │      │均沒收之。            │
└──┴──────┴───────┴─────┴────┴───┴───────────┘
附表二：
┌──┬──────┬───────┬─────┬────┬───┬───────────┐
│編號│  時    間  │  地     點   │ 毒   品  │  金額  │購毒者│所 犯 罪 名 及 刑 責  │
├──┼──────┼───────┼─────┼────┼───┼───────────┤
│一  │九十六年六月│台南市○○路「│第一級毒品│新台幣三│許育誌│郭建成共同販賣第一級毒│
│    │至七月間某日│一心加油站」旁│海洛因八分│千元    │      │品，處有期徒刑拾伍年肆│
│    │            │某棟大樓樓下  │之一錢    │        │      │月，未扣案之其與李建慧│
│    │            │              │          │        │      │販賣第一級毒品所得之財│
│    │            │              │          │        │      │物共新臺幣參仟元連帶沒│
│    │            │              │          │        │      │收，如全部或一部不能沒│
│    │            │              │          │        │      │收時，以其與李建慧財產│
│    │            │              │          │        │      │連帶抵償之。扣案電子秤│
│    │            │              │          │        │      │壹台、夾鏈袋壹批、研磨│
│    │            │              │          │        │      │機壹台、門號０九二五四│
│    │            │              │          │        │      │四二三五四號行動電話手│
│    │            │              │          │        │      │機壹支、分裝勺參支均沒│
│    │            │              │          │        │      │收之。                │
├──┼──────┼───────┼─────┼────┼───┼───────────┤
│二  │九十六年六月│台南市○○路「│第一級毒品│新台幣三│許育誌│郭建成共同販賣第一級毒│
│    │至七月間某日│一心加油站」旁│海洛因八分│千元    │      │品，處有期徒刑拾伍年肆│
│    │            │某棟大樓樓下  │之一錢    │        │      │月，未扣案之其與李建慧│
│    │            │              │          │        │      │販賣第一級毒品所得之財│
│    │            │              │          │        │      │物共新臺幣參仟元連帶沒│
│    │            │              │          │        │      │收，如全部或一部不能沒│
│    │            │              │          │        │      │收時，以其與李建慧財產│
│    │            │              │          │        │      │連帶抵償之。扣案電子秤│
│    │            │              │          │        │      │壹台、夾鏈袋壹批、研磨│
│    │            │              │          │        │      │機壹台、門號０九二五四│
│    │            │              │          │        │      │四二三五四號行動電話手│
│    │            │              │          │        │      │機壹支、分裝勺參支均沒│
│    │            │              │          │        │      │收之。                │
├──┼──────┼───────┼─────┼────┼───┼───────────┤
│三  │九十六年七月│台南市○○路旁│第一級毒品│新台幣六│許育誌│郭建成共同販賣第一級毒│
│    │四日        │              │海洛因八分│千元    │      │品，處有期徒刑拾伍年陸│
│    │            │              │之一錢    │        │      │月，扣案第一級毒品海洛│
│    │            │              │          │        │      │因參包（驗餘淨重伍點陸│
│    │            │              │          │        │      │柒公克）沒收銷燬之；未│
│    │            │              │          │        │      │扣案之其與李建慧販賣第│
│    │            │              │          │        │      │一級毒品所得之財物共新│
│    │            │              │          │        │      │臺幣陸仟元連帶沒收，如│
│    │            │              │          │        │      │全部或一部不能沒收時，│
│    │            │              │          │        │      │以其與李建慧財產連帶抵│
│    │            │              │          │        │      │償之。扣案電子秤壹台、│
│    │            │              │          │        │      │夾鏈袋壹批、研磨機壹台│
│    │            │              │          │        │      │、門號00000000│
│    │            │              │          │        │      │五四號行動電話手機壹支│
│    │            │              │          │        │      │、分裝勺參支均沒收之。│
├──┼──────┼───────┼─────┼────┼───┼───────────┤
│四  │九十六年六月│台南市○○路旁│第二級毒品│新台幣四│許育誌│郭建成共同販賣第二級毒│
│    │至七月間某日│              │甲基安非他│千元五百│      │品，處有期徒刑柒年拾月│
│    │            │              │命一公克  │元      │      │，未扣案之其與李建慧販│
│    │            │              │          │        │      │賣第二級毒品所得之財物│
│    │            │              │          │        │      │共新臺幣肆仟伍佰元連帶│
│    │            │              │          │        │      │沒收，如全部或一部不能│
│    │            │              │          │        │      │沒收時，以其與李建慧財│
│    │            │              │          │        │      │產連帶抵償之。扣案電子│
│    │            │              │          │        │      │秤壹台、夾鏈袋壹批、研│
│    │            │              │          │        │      │磨機壹台、門號０九二五│
│    │            │              │          │        │      │四四二三五四號行動電話│
│    │            │              │          │        │      │手機壹支、分裝勺參支均│
│    │            │              │          │        │      │沒收之。              │
├──┼──────┼───────┼─────┼────┼───┼───────────┤
│五  │九十六年六月│台南市○○路旁│第二級毒品│新台幣四│許育誌│郭建成共同販賣第二級毒│
│    │至七月間某日│              │甲基安非他│千元五百│      │品，處有期徒刑柒年拾月│
│    │            │              │命一公克  │元      │      │，扣案第二級毒品甲基安│
│    │            │              │          │        │      │非他命拾貳包（驗餘淨重│
│    │            │              │          │        │      │伍拾玖點捌參公克）沒收│
│    │            │              │          │        │      │銷燬之；未扣案之其與李│
│    │            │              │          │        │      │建慧販賣第二級毒品所得│
│    │            │              │          │        │      │之財物共新臺幣肆仟伍佰│
│    │            │              │          │        │      │元連帶沒收，如全部或一│
│    │            │              │          │        │      │部不能沒收時，以其與李│
│    │            │              │          │        │      │建慧財產連帶抵償之。扣│
│    │            │              │          │        │      │案電子秤壹台、夾鏈袋壹│
│    │            │              │          │        │      │批、研磨機壹台、門號０│
│    │            │              │          │        │      │九二0000000號行│
│    │            │              │          │        │      │動電話手機壹支、分裝勺│
│    │            │              │          │        │      │參支均沒收之。        │
└──┴──────┴───────┴─────┴────┴───┴───────────┘